【裁判字號】    89,上易,1801
【裁判日期】    891130
【裁判案由】    傷害
【裁判全文】
臺灣高等法院高雄分院刑事判決                  八十九年度上易字第一八一號
    上  訴  人  台灣高雄地方法院檢察署檢察官
    上  訴  人
    即  被  告  乙○○○
右上訴人因被告傷害案件，不服台灣高雄地方法院八十九年度易字第二六○五號中華
民國八十九年七月卅一日第一審判決（起訴案號：台灣高雄地方法院檢察署八十九年
度偵字第八七三○號），提起上訴，本院判決如左：
    主  文
上訴駁回。
    事  實
一、乙○○○於民國八十九年二月二十七日五時許，在高雄市○○區○○街二０三號
    住處二樓，因聽聞一樓有聲響遂下樓察看，而發現其夫黃慶華與甲○○在一樓相
    擁親吻，乃基於傷害之犯意，與甲○○互相毆打（甲○○部分另由檢察官偵辦）
    ，致甲○○受有頭部外傷、牙齒脫落四顆、頭部挫傷、右肩挫傷、左大腿挫傷之
    傷害。
二、案經甲○○訴由高雄市政府警察局三民第二分局報告台灣高雄地方法院檢察署檢
    察官偵查起訴。
    理  由
一、訊據被告乙○○○坦承於前揭時地與告訴人甲○○互相拉扯、扭打之事實，雖矢
    口否認有何傷害犯行，辯稱當時與告訴人互相扭打，伊倒下後即不省人事，並不
    知告訴人如何受傷云云。經查，右揭事實業據告訴人於原審調查審理中指訴綦詳
    ，證人黃慶華亦於原審調查及本院審理時證述被告與告訴人互相拉扯，在酒櫃旁
    互相拉來拉去，地上及酒櫃的角有血跡及伊見被告及告訴人二人抱在一起扭扯，
    並倒在地下，伊就將該二人拉開，伊就叫告訴人出去，約過二十分鐘，告訴人又
    回來了，伊在樓上聽到樓下又在打，下樓看到兩人還抱在一起，都流血，伊又將
    二人拉開，現場有撿到兩顆脫落假牙等情云云屬實，而告訴人受有傷害，並有祐
    生醫院八九祐醫字第二三一號診斷證明書、聖明外內科醫院八十九年三月六日衛
    屬醫字第八二四六０八七號在卷可資佐證，足認當時告訴人確因被告之拉扯而受
    有傷害。又衡之一般社會經驗法則，互毆係屬多數動作構成單純一罪而互為攻擊
    之傷害行為，縱令一方先行出手，而還擊一方在客觀上苟非單純僅對於現在不法
    之侵害為必要排除之反擊行為，因其本即有傷害之犯意存在，則對其互為攻擊之
    還手反擊行為，自無主張防衛權之餘地，有八十四年度台非字第二０八號裁判要
    旨足資參照，被告當時既有傷害告訴人身體之犯意，並進而為傷害行為，則其所
    為並不足以構成正當防衛，亦不得以互毆推卸其責。至告訴人雖指稱係遭被告以
    板手類之兇器重擊成傷，惟證人黃慶華已分別於偵查中、原審調查時及本院審理
    時證稱當時告訴人與被告均未持兇器等語明確，而告訴人所受傷勢經臺灣高雄地
    方法院檢察署函詢高雄市祐生綜合醫院結果，亦僅能認定告訴人之傷係因重擊所
    致，但無法辨別究係由何兇器所傷，有該醫院八十九年五月二十三日祐字第九號
    函在卷可按，又未扣得任何兇器可資佐證，從而尚難僅憑告訴人之指述而認定被
    告係以板手類之兇器傷害告訴人，惟不論被告係空手或持兇器傷害告訴人，均無
    礙其傷害罪責之成立。綜上，被告所辯皆不足採，本件事證明確，被告犯行洵堪
    認定。
二、核被告所為，係犯刑法第二百七十七條第一項傷害罪。原審因而適用刑法第二百
    七十七條第一項、第四十一條，罰金罰鍰提高標準條例第一條前段、第二條，並
    審酌被告係因一時氣憤而出手傷人，告訴人所受傷害不輕，且犯罪後仍圖卸刑責
    等一切情狀，量處被告拘役五十日，並諭知易科罰金之折算標準，核其認事用法
    ，並無違誤，量刑亦稱允適，被告上訴指摘原判決判刑過重，為無理由，應予以
    駁回。
三、公訴人應告訴人之請上訴指摘原判決量刑過輕一節，經核原檢察官係於八十九年
    八月廿一日收受判決原本，其上訴期間應於收受判決原本十日內為之，惟遲至同
    年九月廿六日始向原審法院提起上訴，已逾合法上訴期間，其上訴不合法，亦應
    予以駁回。附此敘明。
據上論斷，應依刑事訴訟法第三百六十七條前段、第三百六十八條，判決如主文。
本案經檢察官林應華到庭執行職務。
中    華    民    國     八十九     年      十一      月      三十      日
                              臺灣高等法院高雄分院刑事第五庭
                                  審判長法官  吳水木
                                        法官  洪慶鐘
                                        法官  惠光霞
右正本證明與原本無異。
不得上訴。
                                      書記官  高惠珠
中    華    民    國     八十九     年      十二      月      二        日
本件論罪科刑法條：
刑法第二百七十七條第一項：
傷害人之身體或健康者，處三年以下有期徒刑，拘役或一千元以下罰金。
                                                                        Ｋ


司法院資訊處製作；財團法人民間司法改革基金會備份。
